【裁判字號】    89,上更(一),375
【裁判日期】    900103
【裁判案由】    違反槍砲彈藥刀械管制條例
【裁判全文】
臺灣高等法院臺中分院刑事判決                八十九年度上更(一)字第三七五號
    上  訴  人
    即  被  告  甲○○
右上訴人因違反槍砲彈藥刀械管制條例等案件，不服臺灣台中地方法院中華民國八十
六年十二月十六日第一審判決（民國八十六年度訴字第二三○九號，起訴案號：臺灣
台中地方法院檢察署民國八十六年度偵字第一六七九三號），提起上訴，經判決後由
最高法院發回更審，本院判決如左：
    主  文
原判決關於未經許可，無故寄藏手槍及執行刑部分撤銷。
甲○○未經許可，無故寄藏手槍，累犯，處有期徒刑貳年。扣案之制式半自動手槍壹
支（槍枝管制編號0000000000號）、仿奧地利CLOCK 廠半自動手槍製造之
改造玩具手槍壹支（槍枝管制編號0000000000號）、仿轉輪手槍製造之改
造玩具手槍壹支（槍枝管制編號0000000000號）、制式子彈拾顆均沒收。
    事  實
一、甲○○曾於民國（下同）八十年間因違反肅清煙毒條例案件，經台灣台中地方法
    院判處有期徒刑一年二月，緩刑三年確定。復於緩刑期內之八十二年間因竊盜罪
    、偽造文書罪、偽造文書罪、違反槍砲彈藥刀械管制條例案件、違反麻醉藥品管
    理條例案件，經同法院依序判處有期徒刑三月、八月、四月、七月、六月確定，
    嗣定應執行有期徒刑二年（執行期間自八十二年十一月二十七日起至八十四年九
    月十九日止），並與前所犯煙毒罪判處有期徒刑一年二月經撤銷假釋接續執行後
    ，於八十四年三月二十三日假釋出獄，於八十五年十一月三日假釋期滿執行完畢
    。猶不知悔改，復未經許可，於八十四年（公訴人誤載為八十三年）五月間，在
    台中縣清水鎮○○路某處，受其友人陳鴻峰（已於八十四年七月四日死亡）委託
    同時代為寄藏保管具有殺傷力之美國BERETTA廠製造、九厘米口徑之制式半自動
    手槍（槍枝管制編號0000000000號）一支、九厘米制式子彈十二顆、
    ○‧三八吋口徑制式子彈一顆及其他可發射子彈具有殺傷力之仿奧地利CLOCK 廠
    半自動手槍製造之改造玩具手槍一支（槍枝管制編號0000000000號）
    、仿轉輪手槍製造之改造玩具手槍一支（槍枝管制編號0000000000號
    ）後，將之先後藏放在台中縣清水鎮○○里○○路一二五號其住處附近之空屋及
    台中市○○區○○路二段六一八號即野崎自動車修配廠內。嗣於八十六年八月七
    日凌晨一時許，在前揭地點為警當場查獲，並扣得繼續寄藏之前開制式半自動手
    槍乙枝、仿奧地利CLOCK 廠半自動手槍製造之改造玩具手槍一支、仿轉輪手槍製
    造之改造玩具手槍一支及制式子彈十三顆（其中三顆於鑑驗時經試射），甲○○
    於偵查中自白，並供述其所寄藏之上述槍彈係由陳鴻峰交付，因而亦查獲陳鴻峰
    涉有無故持有手槍及子彈罪嫌。
二、案經台中市警察局第五分局報請臺灣臺中地方法院檢察署檢察官偵查起訴。
    理  由
一、上訴人即被告甲○○（下稱被告）未於本院更審調查及審理時到庭陳述，經查：
    (一)、前揭上訴人即被告甲○○（下稱被告）如何受陳鴻峰之託代為保管前述之制
    式手槍一支、改造手槍二支、制式子彈十三顆後，將之藏置於台中縣清水鎮○○
    路一二五號住處附近空屋，及於八十六年八月七日凌晨一時許，被警在野崎自動
    車修配廠內查獲等情，業據被告於警訊、檢察官偵查中（見偵查卷第十四頁、第
    四十五頁）、原審訊問時（見原審卷第十頁）坦承不諱。雖被告於各該庭訊時均
    供稱：陳鴻峰係於八十三年五月間交付被警查口之手槍三支、子彈十三發，並分
    別陳稱「陳鴻峰在同年六、七月出車禍死亡」、「陳鴻峰不久就撞車死了」云云
    ，惟查被告於八十三年五月間尚在監獄服刑中，且陳鴻峰係於八十四年七月四日
    因車禍致外傷性休克死亡，有原審法院檢察署檢察官相驗屍體證明書一紙在卷可
    憑（見偵查卷第五十八頁），況被告於原審法院審理時，經訊以八十四年五月間
    是否在台中縣清水鎮某地，受陳鴻峰之委託，代為保管手槍子彈等語時，亦不否
    認（見原審卷第八十一頁），堪認上訴人係於八十四年五月始受託寄藏上述槍彈
    。其於本院前審否認受託寄藏槍彈，辯稱：伊係代他人頂罪云云，惟經本院前審
    詢以代何人頂罪時，始則於調查時供稱：伊怕自身安全，但無確切證據，故不敢
    說出來云云（見本院前審卷第二十七頁反面），復於審理時供稱：係代石富成、
    崔振中頂罪，惟其詳細年籍及住所均不清楚云云（見本院前審卷第四十六頁反面
    ），然而被告係於八十六年八月七日被查獲寄藏槍彈，迄本院前審於八十七年七
    月十四日審理期日，已逾十一個月，如有代人頂罪情事，其與該受頂罪人應交情
    匪淺始願為之，何能竟不知受頂罪人詳細年籍及住所，或供出詳細地址俾使法院
    傳訊查證。況上訴人係經警當場查獲寄藏槍彈，所辯代人頂罪之語顯係為圖拖延
    訴訟之詞，不足採信。(二)、查扣之前揭槍、彈經送內政部警政署刑事警察局鑑驗
    結果，制式半自動手槍之槍管內具有六條右旋來復線，機械性能良好、可擊發子
    彈；認具殺傷力；而仿CLOCK 廠改造之半自動手槍及仿轉輪手槍改造之手槍各一
    支之槍管及彈倉均為金屬且已貫通，機械性能良好，可擊發子彈，認具殺傷力，
    再制子彈十三顆均結構完整，認具殺傷力，有該局八十六年八月廿一日刑鑑字第
    五五六五一號鑑驗通知書乙紙附於偵查卷為憑（見偵查卷第六十五頁），復有扣
    案之前開槍、彈（子彈部分其中三顆於鑑驗時經試射）可按，事證明確，上訴人
    此部分之犯行亦洵堪認定。
二、按槍砲彈藥刀械管制條例業於八十六年十一月廿四日修正公布施行，依法於同年
    月廿六日發生效力，上訴人於未經許可無故寄藏制式手槍、子彈及改造手槍後，
    法律變更，其行為所規範之修正前槍彈藥刀械管制條例第七條第四項、第十條
    第三項、第十一條第三項之法定刑各為一年以上七年以下有期徒刑及三年以下有
    期徒刑，修正後之槍砲彈藥刀械管制條例第七條第四項、第十一條第四項、第十
    二條第四項之法定各為五年以上有期徒刑，併科新台幣一千萬元以下罰金、一年
    以上七年以下有期徒刑，併科新台幣七百萬元以下罰金及五年以下有期徒刑，併
    科新台幣三百萬元以下罰金，比較新舊法之規定，修正前之舊法較有利於行為人
    ，依刑法第二條第一項但書規定，應適用有利於行為人之修正前槍砲彈藥刀械管
    制條例科處罪刑。核被告所為，寄藏上述制式手槍、子彈，改造具殺傷力槍枝之
    行為，係犯修正前槍砲彈藥刀械管制條例第七條第四項無故寄藏制式手槍罪、第
    十條第三項無故寄藏改造槍枝罪、第十一條第三項無故寄藏子彈罪。被告同時地
    寄藏上開槍彈，係一行為觸犯上開三不同罪名之想像競合犯，應依刑法第五十五
    條前段規定，從一重之未經許可無故寄藏制式手槍罪處斷。又被告前曾犯竊盜、
    偽造文書等罪，經定應執行刑二年，並與前所犯煙毒罪經撤銷緩刑接續執行後，
    於八十四年三月廿三日假釋出獄，並於八十五年十一月三日假釋期滿執行完畢已
    如前述，其無故寄藏上開槍彈，係繼續至八十六年八月七日凌晨一時許，始為警
    查獲，其係於五年以內再犯本件有期徒刑以上之罪，為累犯，應依法加重其刑。
    另被告於偵查中自白，並供述其所寄藏之上述槍彈係陳鴻峰所交付，警方因而查
    獲陳鴻峰涉有無故持有手槍及子彈罪嫌，而一併移送偵辦，雖原審法院檢察署檢
    察官嗣以陳鴻峰已死亡，而予不起訴處分（見偵查卷第六十七頁），雖陳鴻峰已
    死亡，犯罪主體消滅，國家對陳鴻峰無從追訴適用刑罰權，惟上訴人既己自白犯
    罪並供述前開槍、彈來源，在客觀上具有因果關係，自仍應依修正前槍砲彈藥刀
    械管制條例第十三條之二第三項之規定減輕其刑。原審對上訴人論罪科刑固非無
    見，惟查：按修正後槍砲彈藥刀械管制條例第十九條第一項固規定犯第十一條之
    罪，經判處有期徒刑者，應於刑之執行完畢或赦免後令入勞動場所強制工作，其
    期間為三年，然依大法官第四七一號解釋，前開規定違反憲法第二十三條所規定
    之比例原則部分，並無刑法第二條第二項之適用，亦即仍有從新從輕原則之適用
    ，而本件被告寄藏手槍及子彈，未進而持以犯他罪，且無證據認定其有犯罪習慣
    或以犯罪為常業或因遊蕩或懶成習而犯罪之情事，核無藉宣告強制工作，以預防
    矯治其社會危險性之必要，應無宣付強制工作之必要，原審逕依修正後槍砲彈藥
    刀械管制條例第十九條第二項，諭知被告強制工作期間為五年，尚有未洽；另上
    訴人於犯罪後於偵查中自白並供出槍彈來源，因而查獲，原審未依修正前槍彈
    藥刀械管制條例第十三條之二第三項之規定減輕或免除其刑，亦有未當。上訴人
    上訴意旨飾詞否認犯罪固無足採，惟原判決此部分既有可議，即無可維持，自應
    由本院將原判決關於未經許可，無故寄藏手槍及執行刑部分撤銷改判。爰審酌上
    訴人素行不良，無故持有槍彈，對社會治安有重大危害及犯罪後猶飾詞圖卸罪責
    毫無悔意等一切情狀，量處如主文第二項所示之刑。另扣案制式半自動手槍一支
    、仿奧地利CLOCK 廠半自動手槍製造之改造玩具手槍一支、仿轉輪手槍製造之改
    造玩具手槍一支、制式子彈十顆，均係違禁物，應依刑法第卅八條第一項第一款
    規定併予宣告沒收。另三顆制式子彈業經鑑定試射，僅剩彈殼，已非違禁物，爰
    不宣告沒收，附予明。
三、被告於本院前次八十九年十一月二十二日審理期日前，由其胞姐王梅具狀以被告
    在大陸地區經商為由聲請改期，本次審理期日依其聲請展延之期限訂定，卻復再
    具狀僅以其尚在大陸，未敘明有何確實不能到庭之原因為由聲請改期，不能認為
    有正當理由。是被告經合法傳喚，無正當理由而不到庭，爰不待其陳述逕行判決
    。
據上論斷，應依刑事訴訟法第三百七十一條、第三百六十九條第一項前段、第三百六
十八條、第三百六十四條、第二百九十九條第一項前段，修正前槍彈藥刀械管制條
例第七條第四項、第十條第三項、第十一條第三項、第十三條之二第三項，刑法第十
一條前段、第二條第一項但書、第五十五條、第四十七條、第三十八條第一項第一款
，判決如主文。
本案經檢察官乙○○到庭執行職務。
中      華      民      國    九十      年      一      月      三      日
                              臺灣高等法院臺中分院刑事第七庭
                                    審判長法  官  林  榮  龍
                                          法  官  黃  日  隆
                                          法  官  江  錫  麟
右正本證明與原本無異。
如不服本判決應於收受送達後十日內向本院提出上訴書狀，其未敘述上訴之理由者並
得於提起上訴後十日內向本院補提理由書（均須按他造當事人之人數附繕本）。
                                          書記官  謝  雅  惠
中      華      民      國    九十      年      一      月      四      日
附錄：本案論罪科刑法條全文
修正前槍砲彈藥刀械管制條例第七條第四項：
未經許可，無故持有、寄藏或意圖販賣而陳列第一項及第二項所列槍砲之一者，處一
年以上七年以下有期徒刑。
修正前槍砲彈藥刀械管制條例第十條第三項：
未經許可無故持有、寄藏或意圖販賣而陳列第一項所列各式槍砲之一者，處三年以下
有期徒刑。
修正前槍砲彈藥刀械管制條例第十一條第三項：
未經許可無故持有、寄藏或意圖販賣而陳列彈藥者，處三年以下有期徒刑。
                                                                        Ｃ


司法院資訊處製作；財團法人民間司法改革基金會備份。
